【裁判字號】    99,訴,471
【裁判日期】    990830
【裁判案由】    違反槍砲彈藥刀械管制條例
【裁判全文】
臺灣臺北地方法院刑事判決               99年度訴字第471號
公  訴  人  臺灣臺北地方法院檢察署檢察官
被      告  甲○○
指定辯護人  袁岳衡律師（法律扶助）
上列被告因違反槍砲彈藥刀械管制條例案件，經檢察官提起公訴
（99年度偵緝字第461 號），本院判決如下：
    主    文
甲○○未經許可，持有可發射子彈具有殺傷力之改造手槍，累犯
，處有期徒刑肆年捌月，併科罰金新臺幣拾萬元，罰金如易服勞
役，以新臺幣壹仟元折算壹日。扣案之改造手槍（槍枝管制編號
：0000000000號，含彈匣壹個）壹支及制式子彈伍顆
均沒收之。
    犯罪事實
一、甲○○前於民國85年間因麻藥案件，經本院判處有期徒刑1
    年確定；復於86年間因麻藥案件，經本院判處有期徒刑6 年
    ，上訴後，為臺灣高等法院撤銷原判決，惟仍判處有期徒刑
    6 年，嗣經上訴最高法院，為最高法院判決駁回上訴確定；
    ，另於86年間因偽造文書案件，經本院判處有期徒刑4 月確
    定，上開三罪嗣經臺灣高等法院定應執行有期徒刑7年2月，
    自86年6月20日刑期起算，指揮書執畢日期為93年2月22日，
    嗣於89年4 月29日因縮短刑期假釋出監，假釋期間並付保護
    管束（原訂於92年12月6 日假釋期滿）。惟甲○○於假釋期
    間因犯施用毒品案件，經觀察、勒戒及強制戒治，於92年2
    月10日停止戒治，並接續執行上開假釋經撤銷後之殘刑3年7
    月7日，於95年6月25日因縮短刑期執行完畢出獄。甲○○再
    於96年間因毒品案件，經臺灣士林地方法院判處有期徒刑4
    月確定，於97年5 月14日易科罰金執行完畢；另於97年間因
    毒品案件，經臺灣基隆地方法院判處有期徒刑3 月確定，於
    97年12月5 日易科罰金執行完畢。詎猶不知悛悔，明知未經
    許可，不得持有可發射子彈具有殺傷力之改造手槍及制式子
    彈，竟仍基於未經許可持有改造手槍及制式子彈之犯意，於
    不詳時日，在不詳地點，以不詳方式取得可發射子彈具有殺
    傷力之改造手槍（槍枝管制編號：0000000000號，含彈匣1
    個）1枝及口徑9mm之制式子彈7顆（嗣後業經鑑定機關試射2
    顆，該2 顆子彈僅餘彈殼，已不具殺傷力），並自斯時起，
    未經許可而持有。嗣於98年10月6 日凌晨零時30分許，其友
    人乙○○在臺北市○○區○○路168 巷2弄48號3樓甲○○住
    處，見甲○○持有上開改造手槍，乃持其所使用之00000000
    00號行動電話傳送簡訊至臺北市政府警察局信義分局五分埔
    派出所員警丙○○所持用之0000000000號行動電話加以檢舉
    ，經警於同日6時45分許，前往甲○○上開住處1樓信箱上扣
    得上開槍、彈，而查獲上情。
二、案經臺北市政府警察局信義分局報請臺灣臺北地方法院檢察
    署檢察官偵查起訴。
    理    由
一、訊據被告甲○○對於乙○○有於98年10月6 日凌晨其臺北市
    ○○區○○路168 巷2弄48號3樓住處停留，且警方確實有於
    98年10月6 日上午6時45分在上址1樓信箱上方扣到具有殺傷
    力之改造手槍1枝及制式子彈7顆等情並不爭執，惟矢口否認
    有持有前開槍、彈之行為，辯稱：這把槍不是我的，如果是
    我的，應該擺在我家或是車上，要不然也是放在我身上，結
    果警方找到這把槍的地點並不是在我家，也不是在車上，更
    不是在我身上，所以我不知道這把槍是怎麼來的。若真的是
    我持有槍彈，為何於出門時不直接帶在身上而要放在信箱上
    等語，被告之辯護人亦辯護稱：本案查獲之槍枝並不是在被
    告住處查獲，證人丁○○到被告住處也不是去取槍，被告去
    買早餐時，他拿的那包是垃圾而不是槍枝，因此本件似乎沒
    有積極證據證明槍枝為被告所有，請諭知無罪判決等語。經
    查：
  (一)扣案之槍、彈經鑑定結果為：「送鑑手槍1 枝（槍枝管制編
    號0000000000號），認係改造手槍，由仿BERETTA 廠M9型半
    自動手槍製造之槍枝，換裝土造金屬槍管而成，擊發功能正
    常，可供擊發適用子彈使用，認具殺傷力。送鑑子彈7 顆，
    認均係口徑9mm制式子彈，經採樣2顆試射，可擊發，認均具
    殺傷力」等情，有內政部警政署刑事警察局99年1 月12日刑
    鑑字第0980177439 號鑑驗書附卷可稽（見98年偵字第25776
    號卷第56至57頁）。另經本院當庭勘驗扣案槍、彈，其結果
    為：「扣案槍枝（附有彈匣1 個），外觀形式完整，全部槍
    身均屬金屬材質，槍管暢通，擊發功能正常；扣案子彈，共
    有7顆，惟其中2顆子彈並無彈頭，僅剩彈殼，應該是鑑定機
    關試射後所殘存，另外5 顆子彈外觀形式均屬完整」等情，
    亦經本院製有勘驗筆錄在卷可考（見本院99年4 月19日準備
    程序筆錄第5 頁），核與上開鑑定結果相符，是前開扣案之
    槍、彈確均具有殺傷力無訛。
  (二)另查，乙○○於98年10月5 日晚間與被告一同外出進行美沙
    冬戒毒治療後，再一同前往臺北市○○區○○路168巷2弄48
    號3 樓被告住處停留，期間被告從一咖啡色背包（該背包於
    10月6日6時45分許經警方查獲後扣案，惟該背包業已遺失而
    未入庫）中取出扣案之改造手槍把玩、擦拭，乙○○見狀，
    即於同年月6 日凌晨零時30分許，持其所使用之0000000000
    號行動電話傳送簡訊至臺北市政府警察局信義分局五分埔派
    出所員警丙○○所持用之0000000000號行動電話，告以：「
    現在那一樣已經拿回來了，他說明天又要拿去借人了，今天
    要動嗎？反正他通緝部（按：應係『不』字之誤）是可以收
    嗎？」等語，丙○○遂安排行動部署至被告住處附近埋伏等
    候，以伺機逮捕另案通緝中之被告，嗣被告將上開槍枝放回
    背包內後，因乙○○要求要吃早餐，被告乃將前開放有扣案
    槍、彈之背包攜帶出門，並將背包放置在其住處一樓信箱上
    ，再步行至其停放在住處附近之自用小客車時，見埋伏之員
    警出現，為抗拒逮捕，乃駕車逃離現場，並撥打電話告知乙○○其遭警方圍捕，且其手臂中槍，要乙○○至住處一樓將
    信箱上方之背包拿回住處藏放等語，乙○○旋撥打電話給丙○○告知上情，警方遂於被告住處一樓信箱上方扣得前開槍
    、彈等情，業經證人乙○○、丙○○於本院審理時分別證述
    部分情節明確，並有搜索扣押筆錄、扣押物品目錄表、手機
    簡訊翻拍照片5 張在卷及前開槍、彈扣案可佐，而被告對於
    其於98年10月5 日晚間與證人乙○○一同外出進行美沙冬戒
    毒治療、因乙○○要求要吃早餐而攜帶物品（被告辯稱係攜
    帶垃圾下樓丟棄等語）出門、於住處附近遭埋伏員警圍捕並
    中槍、逃離現場後撥打電話給乙○○等事實，亦均自承在卷
    ，足證證人乙○○所證上情，尚非無稽。
  (三)又證人乙○○於本院審理時證稱：我去過被告的住處一次，
    就是出事那天，我只記得在萬華區○○○道住址，是被告帶
    我去的。我跟丙○○是在98年6、7月，因丙○○拿搜索票來
    我家找我，並搜索我家而認識的，搜索當天丙○○有留電話
    給我，要我在遇到不好的朋友要找我麻煩時候可以打電話給
    他。卷內5 封簡訊是我在案發當天傳給丙○○的，是因為甲○○有一把槍，我就傳簡訊給他，說那個東西現在在他（甲○○）這邊。第一通簡訊後，丙○○有打電話給我，但是甲○○在旁邊，我就沒有接，我再傳第二通簡訊跟丙○○說不
    要再打了。第二通簡訊，丙○○回我簡訊說他們現在正在甲○○車子旁邊，要等甲○○來開車，要我跟甲○○一起出門
    ，這樣才有機會逮住甲○○。第三通簡訊我發給丙○○，但
    是丙○○沒有回簡訊也沒有打電話給我。第四通簡訊發完後
    ，丙○○傳簡訊跟我說好。第五通簡訊我傳給他，丙○○回
    簡訊說好；我之前有帶丙○○去過那裡，那時候我還沒有去
    過甲○○住處，但是我知道甲○○的車子是哪一台，我就帶
    丙○○去認車，我跟丙○○說甲○○他住在萬華那裡，車子
    都停在那附近，我不知道甲○○住家的確切位置，但是我知
    道是在那附近，因為甲○○之前有甲○○開車載我到萬華，
    他叫我在車上等一下，他就下車，我不知道他下車要幹什麼
    ，所以我沒有去他家。丙○○到我家來載我，我們就到萬華
    ，那天不知道就這麼巧，我們在萬華繞的時候就碰到甲○○
    的車子，我是照著我的印象在指路。我帶丙○○去認車那一
    次，當時我就知道甲○○有槍，但那時候我還沒有看到槍，
    因為在98年9 月底，他在車上跟別人通電話時候說他的槍放
    在他朋友那邊，他要把槍拿回來，我當時正在他旁邊，我聽
    到甲○○在電話中討論到槍械之後，隔1、2天，我就以電話
    通知丙○○，說甲○○說他要跟他朋友拿槍回來；我在10月
    5 日與甲○○出門的時候，並沒有預計當天要看到槍、彈等
    語，核與證人丙○○於本院審理時所證：本案是因為接獲證
    人乙○○的簡訊，通知我們說甲○○那邊有一把槍，叫我們
    去查緝，因為我們不知道他的住所，只知道大概是在青年路
    附近，而且我們知道他的車號，所以就在車邊埋伏，且被告
    本身通緝中，所以等被告出來後予以逮捕。然後就在埋伏的
    時候，過程乙○○有傳簡訊跟我說甲○○在旁邊，不方便打
    電話，要我傳簡訊，用簡訊聯絡，我就請乙○○如果方便的
    話出來一下，告訴我們甲○○所住的地點，結果就在埋伏中
    甲○○就出現準備開車，其他同仁看到下車準備攔阻，甲○○就開車衝撞，結果我們二名員警都有各開一槍，結果我們
    在找彈殼時候，乙○○打我的電話說甲○○打電話叫他到樓
    下一樓信箱上有一把槍趕快拿回去，然後我們就配合他到信
    箱處找那個包包，裡面槍是用類似乳白色的襪子包著，經檢
    視退彈匣，發現有7顆子彈，手槍1把未上膛。乙○○在這案
    件之前，有先給我們檢舉一件槍枝、毒品案件，結果我們申
    請搜索票，在現場就查獲到甲○○，但因甲○○身上未查獲
    到不法物品，所以我們先驗尿等結果後再移送，然後我們在
    案件列管中，發現甲○○遭通緝，我們就詢問乙○○是否有
    跟甲○○聯絡，乙○○說有，甲○○有時候要出去會來載他
    ，所以我們就請他幫忙查緝，乙○○於查緝前幾天，先帶我
    們到甲○○住處附近查看甲○○的車輛，讓我們知道車牌號
    碼及停放地點，我們問他甲○○住所的住址，乙○○說他不
    知道，乙○○說甲○○這幾天會找他，所以我們就請乙○○
    知道甲○○的地址後通知我們，我們會申請搜索票來查緝，
    因為在10月6 日接到乙○○簡訊以前，乙○○有提到說甲○○好像要去拿槍，所以我們才想說請乙○○幫我看地址，到
    時候我們去申請搜索票去查緝，結果在他還沒有通知我們地
    址時，就發現甲○○持有槍枝，並傳簡訊給我說被告可能要
    將把槍枝借給別人，叫我們趕快查緝。乙○○臨時通知我們
    ，但我們還是不知道甲○○的正確地址，所以才在甲○○車
    旁邊埋伏，後來乙○○接到甲○○通知，說他被警方查緝，
    他把槍放在一樓信箱上面，他已經逃跑了，所以請乙○○把
    槍拿回去住處，那時候我們由乙○○的帶領才知道甲○○的
    住處等語，互核相符。由證人乙○○、丙○○上開證述及卷
    附5 通簡訊內容翻拍照片可知，乙○○於本案案發前因聽聞
    被告與他人談論槍枝話題，而告知警員丙○○，丙○○雖知
    被告業經另案通緝中，已處於隨時得以逮捕之狀態，惟為查
    獲被告持有槍彈案件，在無法掌握被告現住地（被告並未居
    住於其戶籍地，且被告居住之青年路上址，係其於98年10月
    1 日始起租等情，業據被告供述在卷）且被告犯案（槍砲案
    ）情節尚未明確之情況下，乃要求乙○○利用與被告相處之
    機會，探知被告現住地及持有槍彈情形，以利警員申請搜索
    票，詎被告於案發當日（98年10月6 日）即告知乙○○其將
    於明天將槍枝拿去借人等語，丙○○見情勢緊迫，申請搜索
    票恐緩不濟急，乃先行在被告現住地附近佈線埋伏守候，伺
    機逮捕通緝犯並進行附帶搜索，期間丙○○並傳簡訊要求乙○○藉機與被告下樓，再由警方逮捕被告並查扣槍、彈，以
    期人贓俱獲，並避免乙○○檢舉被告持有槍彈之行曝光，致
    乙○○日後遭被告報復，衡情若本案係乙○○與丙○○共同
    構陷被告，乙○○實無需大費周章冒著遭被告發覺其與警員
    丙○○往來通訊（簡訊）之險，在被告家中將其欲傳遞給丙○○知悉之訊息，以簡訊通報丙○○，是互核證人乙○○、
    丙○○之證詞與簡訊內容，其情節均大致相符，證人乙○○
    、丙○○之前開證詞自堪採信。至證人乙○○於檢察官訊問
    時固證稱98年間有去過被告青年路168巷2弄48號3樓住處3次
    等語（見98年11月12日檢察官訊問筆錄，此份筆錄在此僅在
    作為彈劾證人乙○○於本院審理時證詞之可信性，故無庸論
    述其證據能力問題），其於本院審理時則證稱：（你在偵查
    中稱你98年去過甲○○臺北市○○區○○路168巷2 弄48號3
    樓住處3次，是哪三次？提示上開筆碌）10月6日是第三次去
    的，之前有去過2 次，但時間忘記了；（為何你方才說只有
    在案發當天去過一次？）我在檢察官那邊說錯，時間那麼久
    ，我真的忘記了；（你方才不是跟法官說你確實在10月6 日
    之前有去過2 次，只是時間忘記了，為何你是在檢察官那邊
    說錯了？）去過幾次我真的忘記了，我是把記得的說出來，
    可能真的有去過3 次，只是我忘記了，但是我是把記得的說
    出來；（如果你忘記了，為何在偵查中說你去過3 次？）我
    是說我現在說的是把我記得的說出來等語，惟縱認證人乙○○於本案發生（98年10月5日、6日）前曾去過被告上開住處
    2次，然被告住處位處巷弄，能否謂乙○○去過被告住處2次
    ，即認乙○○必能清楚記憶被告住處確實所在，已非無疑，
    且若無特別原因（如本案丙○○要求乙○○查明被告現住地
    之地址以申請搜索票，然本案並無證據證明在本案發生前，
    所謂乙○○曾去過被告住所2 次之事，係在本案丙○○要求
    乙○○查明被告現住地之地址以申請搜索票之後的事情），
    亦難期待乙○○應記憶被告住處地址，更何況，若乙○○確
    實在本案發生前曾去過被告上開住處2 次，並記下被告住處
    地址，則警方大可直接前往被告住處逮捕被告並查緝槍、彈
    或申請搜索票後前往查緝，應不致於發生如本案般大費周章
    之查緝過程，是證人乙○○上開於檢察官訊問時所為之證述
    ，尚不足以影響其於本院審理時證詞之可信性。
  (四)至被告另辯稱：若真的是我持有槍彈，為何於出門時不直接
    帶在身上而要放在信箱上一節，經查，證人乙○○於本院審
    理時證稱：當天甲○○有要跟我發生性關係，我給他推開，
    他惱羞成怒，後來我就哭了，甲○○就出門，後來我在屋內
    有聽到屋外有碰一聲，甲○○就打電話給我，說他被警察開
    槍，他槍放在信箱上面，你趕快去幫我把槍拿回來屋內等語
    ，被告於檢察官訊問時亦自承其在追求乙○○等語，可見被
    告與乙○○間並無親密之男、女朋友關係，兩人間尚難認有
    何堅強的互信基礎，被告既已讓乙○○看見槍、彈，為免節
    外生枝，其出門時一併攜帶本案扣案槍、彈（放置在背包內
    ）外出，自可理解；又因被告僅係短暫外出購買早點，其本
    身又具有通緝犯身分，於清晨時分攜槍外出，不無遭警臨檢
    查獲之險，而因清晨時分較無人出入，將槍、彈暫放在一樓
    信箱上方，較無遭他人取走之虞，是被告將放置有槍、彈之
    背包暫置在一樓信箱上方，亦屬合理之舉；再者，被告遭圍
    捕並槍擊之地點距離其住處一樓信箱處約10公尺（此部分業
    經證人丙○○證述屬實），僅在數步之遙，被告雖然逃離現
    場，惟警方清理現場時，或有可能發現放置在信箱上方之背
    包進而查扣槍、彈，被告基於保全上開槍、彈，以及其方於
    98年10月1 日居住上址，警方或許尚不知其實際住處等心理
    ，而請求乙○○儘快將背包取回放置在住處內，亦無悖於常
    理，是被告上開所辯，尚無從為有利於被告之認定。又本案
    扣案之槍、彈經鑑定結果，並未採獲指紋跡證等情，有臺北
    市政府警察局信義分局99年1月5日北市警信分刑字第098328
    60800 號函在卷可稽，惟證人乙○○於本院審理時證稱：（
    他玩槍時候有無戴手套？）沒有；（甲○○把槍收起來之後
    ，有無特別把槍擦過？）他有把槍全部擦一遍，還有擦彈匣
    等語，可見被告於案發當天有擦槍之動作，相關指紋跡證或
    已破壞殆盡；更何況，指紋跡證之留存往往與行為人接觸物
    品之方式、物品放置環境之條件、時間等因素息息相關，實
    務上亦常見經犯嫌接觸之物品仍無法採獲指紋跡證或僅採獲
    不完整而無法鑑定之指紋跡證等情形，是自難以本案未於扣
    案槍彈採獲指紋跡證而為有利於被告之認定。另證人即被告
    友人丁○○於本院審理時固證稱：我去甲○○家時，警方打
    開衣櫥，槍是用一個布質手提包包裝著拿出來，警察就打開
    包包，把槍拿出來，並且把子彈拿出來等語（見本院99年7
    月15日審判筆錄），惟此部分係因警方為避免被告發現本案
    係因乙○○檢舉而查獲，致乙○○日後遭被告報復，而臨時
    排演之劇碼，恰為到被告住處之丁○○在場目睹（惟丁○○
    並不知悉其所見警方查獲槍彈之過程係屬虛偽）等情，業據
    證人丙○○、乙○○於本院審理時證承明確，此部分辦理刑
    事偵查程序之警方人員或有違法或不當之處（本院將另行函
    請有司查處），惟尚不影響本案之認定，附此敘明。
  (五)綜上所述，被告上開所辯，均不足採信。本件事證明確，被
    告犯行堪以認定，自應依法論科。
二、核被告所為，係犯槍砲彈藥刀械管制條例第8條第4項之未經
    許可，持有可發射子彈具有殺傷力之改造手槍罪、第12條第
    4 項之未經許可持有子彈罪。被告以一行為同時持有上開槍
    枝、子彈，係一行為觸犯上開2 罪名，為想像競合犯，應從
    一重論以持有改造手槍罪。又被告有如犯罪事實欄所記載經
    執行有期徒刑完畢之犯罪前案紀錄，此有臺灣高等法院被告
    前案紀錄表在卷可按，其於受有期徒刑之執行完畢後，5 年
    以內故意再犯本案有期徒刑以上之罪，為累犯，應依刑法第
    47條第1 項之規定，加重其刑。爰審酌被告前有麻藥、偽造
    文書、毒品等前案紀錄，有前開前案紀錄表在卷可考，素行
    不佳；且槍、彈本身對於社會治安之潛在威脅性甚大，故國
    家乃對與槍、彈有關之各類型犯罪加以規範，以示肅清槍彈
    、維護社會治安之決心，被告持有上開改造槍、彈，竟不思
    報繳，心態自屬可議；被告在本件持有槍、彈過程中，雖無
    證據證明其持之犯案或對外示威、炫耀，其犯罪情節難認重
    大；然其犯後不僅猶飾詞否認犯行，且在檢察官訊問及本院
    行準備程序時為報復乙○○而妄稱扣案槍彈係乙○○所有，
    試圖誤導調查方向，態度惡劣等一切情狀，量處如主文所示
    之刑，罰金部分，併諭知易服勞役之折算標準，以資警惕。
    扣案之改造手槍1 枝（槍枝管制編號：0000000000號，含彈
    匣1個）及試射後尚留存之制式子彈5顆（經採樣試射之兩顆
    制式子彈，業經試射而不存在，故於本院審理中，已非屬違
    禁物，爰不為沒收之諭知），均屬違禁物，故均應依刑法第
    38條第1項第1款規定予以沒收之。
據上論斷，應依刑事訴訟法第299條第1項前段，槍砲彈藥刀械管
制條例第8條第4項、第12條第4 項，刑法第11條前段、第55條、
第47條第1項、第42條第3項、第38條第1項第1款，判決如主文。
本案經檢察官林冠佑到庭執行職務。
中    華    民    國    99    年    8     月    30    日
                  刑事第四庭    審判長法  官  郭惠玲
                                      法  官  呂政燁
                                      法  官  李明益
以上正本證明與原本無異。
如不服本判決應於收受送達後10日內向本院提出上訴書狀，並應
敘述具體理由；其未敘述上訴理由者，應於上訴期間屆滿後20日
內向本院補提理由書（均須按他造當事人之人數附繕本）「切勿
逕送上級法院」。
                                      書記官  劉穗筠
中    華    民    國    99    年    8     月    30    日
附錄本案論罪科刑法條全文
槍砲彈藥刀械管制條例第8條第4項、第12條第4項
槍砲彈藥刀械管制條例第8條
未經許可，製造、販賣或運輸鋼筆槍、瓦斯槍、麻醉槍、獵槍、
空氣槍或第 4 條第 1 項第 1 款所定其他可發射金屬或子彈具
有殺傷力之各式槍砲者，處無期徒刑或 5 年以上有期徒刑，併
科新臺幣 1 千萬元以下罰金。
未經許可，轉讓、出租或出借前項所列槍枝者，處 5 年以上有
期徒刑，併科新臺幣 1 千萬元以下罰金。
意圖供自己或他人犯罪之用，而犯前二項之罪者，處無期徒刑或
 7 年以上有期徒刑，併科新臺幣 1 千萬元以下罰金。
未經許可，持有、寄藏或意圖販賣而陳列第 1 項所列槍枝者，
處 3 年以上10 年以下有期徒刑，併科新臺幣 700 萬元以下罰
金。
第 1 項至第 3 項之未遂犯罰之。
槍砲彈藥刀械管制條例第12條
未經許可，製造、販賣或運輸子彈者，處 1 年以上 7 年以下有
期徒刑，併科新台幣 500 萬元以下罰金。
未經許可，轉讓、出租或出借子彈者，處 6 月以上 5 年以下有
期徒刑，併科新台幣 300 萬元以下罰金。
意圖供自己或他人犯罪之用，而犯前二項之罪者，處 3 年以上
10 年以下有期徒刑，併科新台幣 700 萬元以下罰金。
未經許可，持有、寄藏或意圖販賣而陳列子彈者，處 5 年以下
有期徒刑，併科新台幣 300 萬元以下罰金。
第 1 項至第 3 項之未遂犯罰之。

司法院資訊處製作；財團法人民間司法改革基金會備份。
